臺灣高等法院高雄分院刑事判決　　　　 96年度上訴字第344號
上　訴　人　臺灣屏東地方法院檢察署檢察官
被　　　告　乙○○
　　　　　　　　　　（現另案於臺灣高雄看守所羈押中）
被　　　告　甲○○
　　　　　　　　　　（現於臺灣屏東監獄竹田分監執行中）
上列上訴人因被告搶奪等案件，不服臺灣屏東地方法院95年度訴
字第840 號中華民國95年12月29日第一審判決（起訴案號：臺灣
屏東地方法院檢察署95年度偵字第5128號、第5169號、第5222號
），提起上訴，本院判決如下：
    主  文
原判決關於乙○○搶奪及定執行刑、甲○○竊盜及定執行刑部分
，均撤銷。
乙○○共同意圖為自己不法之所有，而搶奪他人之動產，累犯，
處有期徒刑捌月。
甲○○所犯如附表編號7 至10所示之竊盜罪，各處如附表編號7
至10所示之刑，應執行有期徒刑拾月，扣案之鑰匙壹支沒收。
其他上訴駁回（乙○○竊盜部分）。
乙○○第二項所處之刑，與駁回上訴部分合計所處有期徒刑貳年
，扣案之鑰匙貳支沒收；應執行有期徒刑貳年伍月，扣案之鑰匙
貳支沒收。
    事  實
一、乙○○前於民國94年間因違反毒品危害防制條例案件，經臺
    灣屏東地方法院以94年度訴字第96號判處有期徒刑8月確定
    ，於95年1月10日縮短刑期執行完畢。甲○○於94年間因公
    共危險案件，經國防部南部地方軍事法院以94年和審字第34
    9 號判處有期徒刑6 月確定，於94年12月29日易科罰金執行
    完畢。
二、乙○○基於意圖為自己不法所有之各別犯意，分別於附表編
    號1 至6 「時間」、「地點」欄所示之時間、地點，以附表
    編號1 至6 「犯罪方式」欄所示之犯罪方式，竊取附表編號
    1 至6 「被害人」、「所得財物」欄所示被害人之財物，嗣
    分別於(一)95年8 月2 日19時許，因附表編號3 之被害人趙國
    村報警，經警通知乙○○於同日22時到案而查獲。(二)95 年8
    月17日17時許，為警於屏東縣林邊鄉○○路185 號查獲，並
    扣得被告乙○○所有供附表編號2 犯罪所用之鑰匙1 支。(三)
    95年8 月24日13時許，為警在屏東縣萬巒鄉萬巒國小內，見
    乙○○、甲○○二人行跡可疑，遂向前盤查，甲○○乘隙騎
    機車逃逸，乙○○則被帶回警局調查而查獲，並扣得乙○○
    所有供附表編號4 、5 、6 犯罪所用之鑰匙1 支。
三、甲○○基於意圖為自己不法所有之各別犯意，分別於附表編
    號7 至10「時間」、「地點」欄所示之時間、地點，以附表
    編號7 至10「犯罪方式」欄所示之犯罪方式，竊取附表編號
    7 至10「被害人」、「所得財物」欄所示被害人之財物。
四、乙○○、甲○○（搶奪部分業經原審同案判處有期徒刑8 月
    確定）及張正宇（業經原審同案判處有期徒刑8 月確定） 3
    人於95年8 月24日10時許之前某時，在屏東縣萬巒鄉萬巒國
    小共同謀議搶奪犯行，並基於意圖為自己不法所有之犯意聯
    絡，由乙○○提供其於附表編號6 所竊得之PML-471 號機車
    為交通工具，推由甲○○與張正宇下手實施搶奪犯行。同日
    10時許，由甲○○騎乘該機車搭載張正宇，行經屏東縣潮州
    鎮○○路57號前，見蔡英雯獨自1 人不及防備之際，乃由坐
    在後座之張正宇下手搶奪蔡英雯所背白色手提包1 只（內有
    現金新臺幣7, 500元、NOKIA 手機1 支、銀行提款卡及信用
    卡各5 張、身分證、駕照、健保卡各1 張），得手後甲○○
    旋即駕車搭載張正宇離去，嗣蔡英雯報警處理，於同日13時
    許，為警在屏東縣萬巒鄉萬巒國小內，見乙○○、甲○○ 2
    人行跡可疑，遂向前盤查，甲○○乘隙騎機車逃逸，乙○○
    則被帶回警局調查；另於同日21時許，為警在上開國小內，
    逮捕騎車返回該處之甲○○而查獲，並扣得被告甲○○所有
    供附表編號8 至10犯罪所用之鑰匙1 支。
五、案經屏東縣警察局潮州分局、東港分局報請臺灣屏東地方法
    院檢察署檢察官偵查起訴。
    理  由
壹、證據能力方面
    按傳聞法則之重要理論依據，在於傳聞證據未經當事人之反
    對詰問予以核實，乃予排斥，惟若當事人已放棄對原供述人
    之反對詰問權，於法院審判時表明同意該等傳聞證據可作為
    證據，基於證據資料愈豐富，愈有助於真實發現之理念，並
    貫徹刑事訴訟法修法加重當事人進行主義之精神，確認當事
    人對於證據能力有處分權之制度，傳聞證據經當事人同意作
    為證據，法院認為適當者，亦得為證據。另當事人於調查證
    據時，對於傳聞證據表示「沒有意見」、「對於證據調查無
    意見」，而未於言詞辯論終結前聲明異議，應視為已有將該
    等傳聞證據採為證據之同意，此刑事訴訟法第159 條之5 定
    有明文。檢察官及被告於本院準備程序時已表示對於全案卷
    證之證據能力均無意見（本院卷第51頁），依刑事訴訟法第
    159條之5之規定，應視為檢察官及被告已同意本案全部證據
    均有證據能力，本院斟酌該等證據並非非法取得，亦無證明
    力明顯過低之情形，是該等證據，均得採為證據。
貳、實體方面
一、前揭犯罪事實，業據被告乙○○、甲○○於本院審理時均坦
    認不諱（本院卷第73至78頁），核與證人即被害人葉正祐、
    李至斌、趙國村、趙鄭來春、林怡怜、楊素珍、謝君屏、謝
    梅花、宋玉鴻、林慶增、白勝利、陳進益、蔡英雯證述之情
    節相符，並有搜索扣押筆錄、扣押物品目錄表、車輛協尋證
    明單、贓物認領保管單、照片等資料附卷可稽，復有被告乙
    ○○所有分別供附表編號2 及附表編號4 、5 、6 犯罪所用
    之鑰匙2 支，被告甲○○所有供附表編號8 至10犯罪所用之
    鑰匙1 支扣案可資佐證。被告2 人之自白經核既與事實相符
    ，自得採為論科之依據，事證明確，渠等犯行均堪認定。
二、按刑法第326 條第1 項之結夥3 人以上搶奪罪，係以所結夥
    之3 人全體俱有犯意，並實施搶奪行為為要件，不包括共（
    同）謀共同正犯而未參與實施搶奪行為之人在內，是以，倘
    3 人共謀搶奪，推由其中2 人實施搶奪行為，則僅構成共同
    搶奪罪，不構成結夥3 人以上搶奪罪。
三、核被告乙○○就附表編號1 至6 所示之犯行，均係犯刑法第
    32 0條第1 項之竊盜罪；被告甲○○就附表編號7 至10所示
    之犯行，均係犯刑法第320 條第1 項之竊盜罪；另被告乙○
    ○搶奪蔡英雯財物部分，則係犯刑法第325 條第1 項之搶奪
    罪。被告乙○○就搶奪蔡英雯之犯行，與共犯甲○○、張正
    宇有犯意之聯絡及行為之分擔，均為共同正犯。被告甲○○
    就附表編號7 所示之2 次竊盜犯行，係在密切接近之時、地
    實施，侵害相同的財產法益，各行為之獨立性極為薄弱，依
    一般社會健全觀念，在時間差距上，難以強行分開，在刑法
    評價上，應認為係接續犯之實質上一罪。被告乙○○就附表
    編號1 至6 所示之竊盜犯行及搶奪犯行，犯意各別，行為有
    異，皆可獨立評價，應分論併罰。被告甲○○就附表編號 7
    至10 所 示之竊盜犯行，犯意各別，行為有異，皆可獨立評
    價，應分論併罰。被告甲○○於94年間因公共危險案件，經
    國防部南部地方軍事法院以94年和審字第349 號判處有期徒
    刑6 月確定，於94年12月29日易科罰金執行完畢，其前受有
    期徒刑之執行完畢後，5 年內再故意犯本案附表編號7 至10
    所示竊盜犯行之有期徒刑以上之罪，均為累犯，應依刑法第
    47條第1 項之規定，加重其刑。被告乙○○前於94年間因違
    反毒品危害防制條例案件，經臺灣屏東地方法院以94年度訴
    字第96號判處有期徒刑8 月確定，於95年1 月10日縮短刑期
    執行完畢，有台灣高等法院被告前案紀錄表1 份在卷可稽，
    其前受有期徒刑之執行完畢後，5 年內再故意犯本案附表編
    號2 至6 所示竊盜犯行、搶奪犯行之有期徒刑以上之罪，均
    為累犯，應依刑法第47條第1 項之規定，加重其刑。又被告
    乙○○於前受有期徒刑之執行完畢後，5 年內再故意犯本案
    附表編號1 所示竊盜犯行（行為時間為95年6 月27日）之有
    期徒刑以上之罪，不論依修正前之刑法第47條，或修正後之
    刑法第47條第1 項之規定，均構成累犯，對被告乙○○而言
    並無有利或不利之情形，自不生新舊法比較之問題，應逕依
    修正後之刑法第47條第1 項論以累犯，並加重其刑。
四、原審以被告被告乙○○竊盜部分罪證明確，因而依刑法第32
    0 條第1 項、第47條第1 項、第51條第5 款、刑法施行法第
    1 條之1 ，並審酌被告乙○○有多次前科，素行非佳，且正
    值青壯，竟不思正途謀生，猶思不勞而獲，而以竊盜之方式
    取得財物，行為實不足取，更造成社會治安之破壞，自應受
    相當之刑事非難，惟念被告乙○○坦承犯行、態度良好，且
    犯罪所得已大部分返還予被害人等一切情狀，分別量處如附
    表編號1 至6 所示之刑；復說明扣案被告乙○○所有分別供
    附表編號2 及附表編號4 、5 、6 之犯罪用之鑰匙2 支，均
    應依刑法第38條1 項第2 款之規定，均宣告沒收。經核原判
    決此部分認事用法均無違誤，量刑亦稱允當，檢察官上訴意
    旨，認被告乙○○有犯罪之習慣，應諭知於刑之執行前令入
    勞動場所強制工作，而指摘原判決此部分不當，無理由，應
    予駁回（詳後述）。
五、原審未詳為推求，遽為被告乙○○搶奪部分無罪之判決，即
    有未合，檢察官上訴意旨指摘原判決關於被告乙○○搶奪部
    分為無罪之諭知係屬不當，為有理由，應由本院將原判決關
    於被告乙○○搶奪部分撤銷改判。
六、原審據以論處被告甲○○竊盜部分罪刑，固非無見。惟查，
    被告甲○○附表編號8 至10所示竊盜犯罪使用之鑰匙係同 1
    支，易言之，被告甲○○附表編號8 至10所示竊盜犯罪之主
    文項下應沒收之鑰匙係同1 支，乃原判決附表編號9 至11（
    即本判決附表編號8 至10）被告甲○○竊盜犯罪之主文項下
    竟分別諭知「扣案鑰匙1 支沒收」，即合計有扣案之鑰匙 3
    支應予沒收，尚有末洽。檢察官上訴意旨指摘原判決對被告
    甲○○竊盜部分，未諭知於刑之執行前令入勞動場所強制工
    作，雖無理由（詳後述），然原判決既有上開可議之處，自
    應由本院將原判決關於被告甲○○竊盜部分撤銷改判。
七、審酌被告2 人有多次前科，有臺灣高等法院被告前案紀錄表
    可考，素行非佳，且正值青壯，竟不思正途謀生，猶思不勞
    而獲，而以竊盜或搶奪之方式取得財物，行為實不足取，更
    造成社會治安之破壞，自應受相當之刑事非難，惟念被告2
    人均能坦承犯行、深表悔意、態度良好，且犯罪所得已大部
    分返還予被害人等一切情狀，分別量處如主文所示之刑，並
    就被告乙○○撤銷改判部分所處有期徒刑8 月，與駁回上訴
    部分所處有期徒刑2 年，定其應執行刑為有期徒刑2 年5 月
    ；及就被告甲○○附表編號7 至10所犯之竊盜罪，定其應執
    行刑為有期徒刑10月。刑法第51條業於94年1 月7 日修正公
    布，並於95年7 月1 日施行，修正前刑法第51條規定：「數
    罪併罰，分別宣告其罪之刑，依左列各款定其應執行者：」
    其中第5 款規定：「宣告多數有期徒刑者，於各刑中之最長
    期以上，各刑合併之刑期以下，定其刑期。但不得逾20年。
    」，修正後刑法第51條第5 款規定：「宣告多數有期徒刑者
    ，於各刑中之最長期以上，各刑合併之刑期以下，定其刑期
    。但不得逾30年。」，本件被告乙○○附表編號1 之竊盜案
    件，雖係於95年7 月1 日刑法修正施行前之95年6 月27日所
    為，然被告乙○○應執行之刑並未逾20年，對其而言，並無
    利與不利之情形，自不生新舊法比較之問題，應逕依修正後
    刑法第51條第5 款定其應執行之刑。扣案被告甲○○所有供
    附表編號8 至10犯罪所用之鑰匙1 支，應依刑法第38條1 項
    第2 款之規定宣告沒收。
八、檢察官雖認被告2 人犯下多起竊盜案件，顯有犯罪之習慣，
    應依竊盜犯贓物犯保安處分條例第3 條第1 項之規定，諭知
    於刑之執行前令入勞動場所強制工作云云。然查，被告2 人
    雖涉及多起竊盜案件，然並無積極證據證明被告2 人係以犯
    竊盜罪為其經濟生活之主要支柱。再者，被告2 人雖有竊盜
    前料，本次復犯如附表所示之竊盜案件，然本院於審理中調
    查得知，被告2 人犯罪動機係因其2 人均僅國中畢業，智識
    程度不高，成長環境不若常人順遂，經濟狀況不甚充裕，始
    一時失慮犯下多起竊盜犯行，渠等犯罪多係因客觀環境所致
    ，犯後亦坦承犯罪、頗表悔意、態度良好；且被告甲○○因
    車禍而致右小腿創傷性截肢，業據其供陳在卷，並有國軍高
    雄總醫院附設民眾診療服務處95年1 月6 日診斷證明書1 紙
    在卷可稽（本院卷第54頁）。準此，顯難認被告2 人具有犯
    罪之習慣，尚與竊盜犯贓物犯保安處分條例第3 條第1 項「
    有犯罪之習慣者」之規定有間。職是，本院認尚無令被告 2
    人於刑之執行前入勞動處所強制工作之必要，併此敘明。
九、被告甲○○所犯搶奪蔡英雯財物部分，業經臺灣屏東地方
    法院以95年度訴字第840 號判處有期徒刑8 月確定，於95
    年8 月14日19時40分許，在屏東縣林邊鄉○○村○○路55之
    7 號，侵入曹天順住宅竊盜部分，業經臺灣屏東地方法院以
    95年度易字第767 號判處有期徒刑7 月確定，於95年8 月
    23日12時許，在屏東縣東港鎮安泰醫院停車場，竊取黃秀菊
    所有由謝君屏使用之PML-471 號機車部分，業經臺灣屏東地
    方法院以95年度訴字第840 號判決無罪確定，自均不另論列
    。
據上論結，應依刑事訴訟法第369 條第1 項前段、第368 條、第
364 條、第299 條第1 項前段，刑法第2 條第1 項、第28條、第
320 條第1 項、第325 條第1 項、第47條第1 項、第38條第1 項
第2 款、第51條第5 款、第9 款，刑法施行法第1 條之1 ，判決
如主文。
本案經檢察官沈紹嘉到庭執行職務。
中　　華　　民　　國　　96　　年　　4 　　月　　13　　日
                  刑事第七庭  審判長法  官 莊飛宗
                                    法  官 黃憲文
                                    法  官 孫啟強
以上正本證明與原本無異。
乙○○搶奪罪部分如不服本判決應於收受本判決後10日內向本院
提出上訴書狀，其未敘述上訴理由者，並得於提起上訴後10日內
向本院補提理由書狀（均須按他造當事人之人數附繕本）「切勿
逕送上級法院」。
中　　華　　民　　國　　96　　年　　4 　　月　　13　　日
　　　　　　　　　　　　　　　　　　書記官 黃富美
附錄本案判決論罪科刑法條：
刑法第320條第1項
意圖為自己或第三人不法之所有，而竊取他人之動產者，為竊盜
罪，處 5 年以下有期徒刑、拘役或 5 百元以下罰金。
刑法第325條第1項
意圖為自己或第三人不法之所有，而搶奪他人之動產者，處 6 月
以上 5 年以下有期徒刑。
附表
┌──┬────┬──────┬───┬─────┬──────┬──────────────┐
│編號│ 時間   │  地　　點　│被害人│所得財物  │ 犯罪方式   │   主        文             │
├──┼────┼──────┼───┼─────┼──────┼──────────────┤
│1   │95年6 月│高雄縣林園鄉│葉正祐│CR7－715號│乙○○見車牌│乙○○犯竊盜罪，累犯，處有期│
│    │27 日16 │仁愛村仁愛路│　　  │機車　　　│號碼為CR7 －│徒刑肆月。                  │
│    │時許    │9號「夢想家 │　    │          │71 5號機車之│                            │
│    │        │」網路咖啡店│　    │          │鑰匙未拔下而│                            │
│    │        │前          │      │          │發動引擎竊取│                            │
│    │        │            │      │          │之          │                            │
├──┼────┼──────┼───┼─────┼──────┼──────────────┤
│2   │95年7 月│屏東縣東港鎮│李至斌│TXI－810號│乙○○以自備│乙○○犯竊盜罪，累犯，處有期│
│    │17 日13 │安泰醫院停車│　    │機車　　　│之鑰匙竊取之│徒刑肆月，扣案之鑰匙壹支沒收│
│    │時許    │場　　      │      │          │。          │。                          │
├──┼────┼──────┼───┼─────┼──────┼──────────────┤
│3   │95年8 月│屏東縣東港鎮│趙國村│電腦主機1 │乙○○訛稱要│乙○○犯竊盜罪，累犯，處有期│
│    │1日8時30│南興路183 號│　    │台　　　　│修電腦而得被│徒刑肆月。                  │
│    │分      │趙國村之住宅│      │          │害人趙國村之│                            │
│    │        │　          │      │          │祖母趙鄭春來│                            │
│    │        │　　　　　  │      │          │同意進入該住│                            │
│    │        │　　　　　  │      │          │宅二樓房間竊│                            │
│    │        │            │      │          │取電腦主機1 │                            │
│    │        │            │      │          │台          │                            │
├──┼────┼──────┼───┼─────┼──────┼──────────────┤
│4   │95年8 月│屏東縣東港鎮│林怡怜│JZW －392 │乙○○以自備│乙○○犯竊盜罪，累犯，處有期│
│    │19 日16 │安泰醫院停車│　    │號機車　　│之鑰匙竊取之│徒刑肆月，扣案之鑰匙壹支沒收│
│    │時30分許│場　　      │      │　        │。          │。                          │
├──┼────┼──────┼───┼─────┼──────┼──────────────┤
│5   │95年8 月│屏東縣東港鎮│楊素珍│ZYP －115 │乙○○以自備│乙○○犯竊盜罪，累犯，處有期│
│    │22 日3時│興漁路慈峰宮│　    │號機車　　│之鑰匙竊取之│徒刑肆月，扣案如附表編號4 所│
│    │30分許　│前　　      │      │　        │。          │示之鑰匙壹支沒收。          │
├──┼────┼──────┼───┼─────┼──────┼──────────────┤
│6   │95年8 月│屏東縣東港鎮│謝君屏│PML －471 │乙○○以自備│乙○○犯竊盜罪，累犯，處有期│
│    │23 日12 │安泰醫院三樓│　    │號機車　　│鑰匙竊取之。│徒刑肆月，扣案如附表編號4 所│
│    │時許    │員工停車場　│      │　        │            │示之鑰匙壹支沒收。          │
├──┼────┼──────┼───┼─────┼──────┼──────────────┤
│7   │95年8 月│屏東縣竹田鄉│謝梅花│7 包七星牌│甲○○持石塊│甲○○犯竊盜罪，累犯，處有期│
│    │22 日7時│竹南村田埔路│宋玉鴻│香煙。    │破壞檳榔攤玻│徒刑參月。                  │
│    │40分許  │1 號之檳榔攤│　    │WKH－713　│璃門（毀損部│                            │
│    │        │　　        │      │號機車。　│分未據告訴）│                            │
│    │        │            │      │　        │，入內竊取謝│                            │
│    │        │            │      │　        │梅花所有之7 │                            │
│    │        │            │      │          │包七星牌香  │                            │
│    │        │            │      │          │，得手後遭宋│                            │
│    │        │            │      │          │玉鴻發現，即│                            │
│    │        │            │      │          │旋佯稱要小便│                            │
│    │        │            │      │          │，見宋玉鴻所│                            │
│    │        │            │      │          │有車牌號碼為│                            │
│    │        │            │      │          │WKH-713 號機│                            │
│    │        │            │      │          │車鑰匙未拔下│                            │
│    │        │            │      │          │，乃乘宋玉鴻│                            │
│    │        │            │      │          │疏於防備之際│                            │
│    │        │            │      │          │，發動引擎竊│                            │
│    │        │            │      │          │取之。      │                            │
├──┼────┼──────┼───┼─────┼──────┼──────────────┤
│8   │95年8 月│屏東縣萬丹鄉│林慶增│XQP －998 │甲○○以自備│甲○○犯竊盜罪，累犯，處有期│
│    │24 日15 │萬全村萬丹路│　    │號機車　　│之鑰匙竊取之│徒刑參月，扣案之鑰匙壹支沒收│
│    │時許    │1 段516 號前│      │　        │。          │。                          │
├──┼────┼──────┼───┼─────┼──────┼──────────────┤
│9   │95年8 月│屏東縣佳冬鄉│白勝利│KIO －885 │甲○○以自備│甲○○犯竊盜罪，累犯，處有期│
│    │24 日16 │中山路69 號 │　    │號機車　　│之鑰匙竊取之│徒刑參月，扣案之上開鑰匙壹支│
│    │時許    │　　　　    │      │　        │。          │沒收。                      │
├──┼────┼──────┼───┼─────┼──────┼──────────────┤
│10  │95年8 月│屏東縣枋寮火│陳進益│KN5 －503 │甲○○以自備│甲○○犯竊盜罪，累犯，處有期│
│    │24 日19 │車站　　    │　    │號機車　　│之鑰匙竊取之│徒刑參月，扣案之上開鑰匙壹支│
│    │時許    │            │      │　        │。          │沒收。                      │
└──┴────┴──────┴───┴─────┴──────┴──────────────┘
